# 《企业会计制度》下，长期股权投资的核算问题

提问人：winbird 时间：2011-03-20 11:21:00
《企业会计制度》下，长期股权投资的核算问题 最近审计中，碰到了《企业会计制度》下的长期股权投资核算问题，请大家帮忙解决一下：我把这家公司的情况用案例概括一下： 2009 年 3 月 31 日A公司（我现在审计的公司）向甲公司投资 200 万元，取得了50%的股权，投资时甲公司的所有者权益为：实收资本 200 万，资本公积 100 万（就是A公司投资形成的溢价款 100 万），未分配利润 50 万（其中：1-3月份 10 万），我复核的时候确认了“股权投资差额”25万元【200-(200+100+50)×50%=25万】，投资成本为 175 万元 到了 2009 年 12 月 31 日，甲公司的所有者权益变为：实收资本 200 万，资本公积 100 万，未分配利润 70 万（其中：4-12月份 20 万），我复核时确认了“投资调整”10万元（4-12月份净利润20×50%=10），同时摊销股权投资差额 5 万元（按 5 年摊销， 25 万÷5） 但是到了2010 年 3 月 31 日，甲公司增资 200 万元（由另一股东B实物投资，由于B有客源，所以按 1 元面值给他了 200 万的股份），A的股权比例下降至25%，所有者权益变更为：实收资本 400 万，资本公积 100 万，未分配利润 80 万（其中： 2010 年1-3月份利润 10 万） 这个时候，A公司享有的权益为：（400+100+80）×25%=145万元，去年审定的长期股权投资额=投资成本 175 万+股权投资差额20+损益调整 10 万=205万，这两者之间的差额72.5万我怎么处理？是全额冲减股权投资差额呢还是一部分冲减股权投资差额，一部分冲减投资成本？

回答人：chenyiwei
首先按 50 ％股权比例权益法核算到股权比例被稀释之日， 2010 年 3 月 31 日增资前原持有的长期股权投资（ 50 ％）的帐面价值为 210 万（不考虑股权投资差额摊销）。增资后的帐面价值变为 165 万（580*25%+20）。对于由此导致的权益减少如何处理，原制度下并无明确规定，个人倾向于作为投资损失处理，可以先冲减股权投资差额，冲减完之后不足冲减的部分再冲减投资成本，即先把股权投资差额余额 20 冲减完，剩下 25 冲减投资成本。

回答人：chenyiwei
回复 报纸 winbird 的帖子应是这样。谢谢指出。

提问人：tz19901 时间：2017-04-12 14:14:49
陈版，在企业会计制度下，假设在A公司的控股子公司B公司由于其他股东溢价增资，导致A公司失去B公司的控制权，但仍具有重大影响，仍采用权益法核算。在增资后，虽然A公司持股比例下降了，但由于是溢价增资，A公司按新比例计算所享有B公司净资产较增资前大幅增长，这块增加在企业会计制度下是该全部计入投资收益还是计入资本公积？具体假设案例如下： B公司增资前净资产：股本 1000 万 资本公积 0 未分配利润 1000 万 A公司持股比例：51%，享有净资产 1020 万； B公司增资后净资产： 2000 万资本公积 2000 万 未分配利润 1000 万 A公司持股比例：25.5%，享有净资产： 1275 万 增资后A公司享有B公司净资产增加了255 万元，其中资本公积-股本溢价带来的增长 510 万元，持股比例下降导致享有的未分配利润减少 255 万元。

回答人：chenyiwei
原制度下是作为“投资准备”处理的，借记“长期股权投资——投资准备”，贷记“资本公积——股权投资准备”。